【裁判字號】    90,訴,98
【裁判日期】    900709
【裁判案由】    偽造有價證券等
【裁判全文】
臺灣嘉義地方法院刑事判決                              九十年度訴字第九八號
    公  訴  人  臺灣嘉義地方法院檢察署檢察官
    被      告  丙○○
    選任辯護人  吳秋永
右列被告因偽造有價證券案件，經檢察官提起公訴（九十年度偵字第二五九號），本
院判決如左：
    主  文
丙○○連續行使偽造私文書，足以生損害於他人，累犯，處有期徒刑陸月，如易科罰
金，以參佰元折算壹日。
扣案變造之「戊○○」身分證上照片壹張、變造之「乙○○」身分證上照片壹張、變
造之「甲○○」汽車駕駛執照上照片壹張、中盟小客車租賃行租車契據上偽造「甲○○」之署名壹枚、指印貳枚、未記載發票日之本票上指印貳枚，均沒收。
    事  實
一、丙○○前於民國八十七年間因竊盜案件，經臺灣高等法院臺南分院判處有期徒刑
    三月確定，甫於八十八年七月十八日執行完畢，詎猶不知悔改，於民國八十九年
    十一月初某日，依照報載之廣告電話聯繫，與不詳姓名綽號「阿鑫」之成年男子
    ，共同基於變造特種文書之犯意聯絡，在嘉義市○○路上「皇家飯店」內，約明
    以新臺幣（下同）一萬八千元之代價，由「阿鑫」變造身分證二張及汽車駕駛執
    照一張，丙○○並當場交付自己之相片三張予「阿鑫」。「阿鑫」旋先後於不詳
    時間、地點，將丙○○上開相片，換貼在戊○○、乙○○所有之中華民國國民身
    分證、甲○○所有之汽車駕駛執照（丙○○對該等身分證、汽車駕駛執照之來源
    不知情），變造完成「戊○○」、「乙○○」之身分證各一張、「甲○○」之汽
    車駕駛執照一張，均足以生損害於戊○○、乙○○、甲○○本人，及主管機關對
    於身分證、汽車駕駛執照真正之管理。至八十九年十一月中、下旬某日，二人相
    約於上開「皇家飯店」內，由「阿鑫」將前開身份證、汽車駕駛執照交予丙○○
    收執，丙○○則同時給付一萬八千元報酬。而丙○○取得該等經變造之身分證件
    後，復基於行使偽造特種文書及行使偽造私文書之犯意，於八十九年十二月三日
    下午三時四十分許，至嘉義市○○○路五二０號丁○○經營之「中盟轎車出租行
    」，冒用甲○○之名義，並將前開經變造之「甲○○」汽車駕駛執照持交丁○○
    而行使，用以承租車號Ｙ六－六０四八號自小客車一輛，丙○○並在中盟小客車
    租賃行租車契據上偽造「甲○○」之署名一枚，及按捺指印二枚；在未經填載發
    票日期之本票上按捺指印二枚，旋將該契據、本票交丁○○收執而行使，足以生
    損害於甲○○。丁○○不疑有他，便將上開車號Ｙ六－六０四八號自小客車交付
    丙○○使用。嗣於翌日二十二時五十分許，丙○○駕駛上開自小客車行經國道一
    號高速公路員林收費站南向處為警攔檢，丙○○遂承前開行使變造特種文書之概
    括犯意，提示前開經變造之甲○○汽車駕駛執照行使之，經警查獲，並扣得經變
    造之「戊○○」、「乙○○」身分證二紙、「甲○○」汽車駕駛執照一紙。
二、案經內政部警政署國道公路警察局第三警察隊報告臺灣彰化地方法院檢察署呈請
    臺灣高等法院檢察署核轉臺灣嘉義地方法院檢察署檢察官偵查起訴。
    理  由
一、右揭事實，業據被告丙○○坦承不諱，核與被害人甲○○、乙○○、戊○○指述
    之情節相符，並經證人丁○○證述屬實。此外，復有經變造之「戊○○」身分證
    、「乙○○」身分證各一張、經變造之「甲○○」汽車駕駛執照一張，及中盟小
    客車租賃行租車契據、本票存卷足佐。本件事證明確，被告犯行洵堪認定，自應
    依法論科。
二、查被告丙○○前述變造「戊○○」、「乙○○」身分證，自足以生損害於戊○○
    、乙○○本人及主管機關對於身分證真正之管理，所為係犯刑法第二百十二條之
    變造特種文書罪；被告變造「甲○○」汽車駕駛執照，並於承租前開自小客車及
    為警攔檢時，均出示而行使之，核其所為，係犯刑法第二百十六條之行使同法第
    二百十二條之變造特種文書罪；其在前開租車契據上偽造「甲○○」之署名，完
    成表示甲○○承租自小客車意思之文書，並持以行使，所為係犯刑法第二百十六
    條、第二百十條之行使偽造私文書罪；其在未填載發票日期之本票上按捺指印，
    因該本票未經實際填載應記載事項，而不屬票據法上有效之本票，惟記載之內容
    已足表示用以取信之意思，應認屬私文書，而被告復持以行使，是核被告此部分
    所為，係犯刑法第二百十六條、第二百十條之行使偽造私文書罪，公訴意旨漏未
    斟酌此點，而認被告係犯同法第二百零一條之偽造有價證券罪，尚有未洽，惟其
    基本事實同一，本院自應予審理，並變更其起訴法條。被告與綽號「阿鑫」之成
    年男子就上揭變造特種文書罪間，有犯意之聯絡及行為之分擔，皆為共同正犯。
    偽造署押為偽造私文書之部分行為，偽造私文書之低度行為為行使之高度行為所
    吸收，變造特種文書之低度行為為行使之高度行為所吸收，均不另論罪。被告先
    後二次行使變造特種文書犯行及行使偽造私文書犯行，均時間緊接，手段相若，
    犯罪構成要件亦均相同，顯均係基於概括之犯意反覆為之，應各依連續犯之規定
    論以一罪，並均加重其刑。其所犯上開變造特種文書罪、連續行使變造特種文書
    罪、連續行使偽造私文書罪間，有方法、目的之牽連關係，應從一重之連續行使
    偽造私文書罪論處。被告前於民國八十七年間因竊盜案件，經臺灣高等法院臺南
    分院判處有期徒刑三月確定，於八十八年七月十八日執行完畢後，再犯本件有期
    徒刑以上之罪，為累犯，應依法遞加重其刑。爰審酌被告前有麻藥、竊盜、賭博
    犯行，素行不佳，因一己之便，變照他人身分證件並持以行使，復偽造署押及私
    文書，足見其對他人法益之漠視，惟犯後坦承犯行，態度尚稱良好等一切情狀，
    量處如主文所示之刑，併諭知易科罰金之折算標準，以示懲警。至扣案變造之「
    戊○○」身分證上照片壹張、變造之「乙○○」身分證上照片壹張、變造之「甲○○」汽車駕駛執照上照片壹張、中盟小客車租賃行租車契據上偽造「甲○○」
    之署押壹枚、未經記載發票日之「本票」上偽造之「甲○○」署押貳枚，均應依
    刑法第二百十九條沒收之。
三、公訴人雖僅就被告丙○○於承租前開自小客車時提示經變造之「甲○○」汽車駕
    駛執照部分提起公訴，然檢察官就犯罪事實一部起訴者，其效力及於全部，本件
    被告於經警攔檢時提示前開駕駛執照部分之犯罪事實，與前揭論罪科刑之行使變
    造特種文書罪部分部分有連續犯之裁判上一罪關係，為起訴效力所及，本院自應
    併予審理，附此敘明。
四、公訴意旨另以：被告丙○○冒用甲○○名義，偽造前開租車契據及未具票據效力
    之本票，並持以向黃昌瑞承租自小客車一節，涉犯刑法第三百三十九條第一項之
    詐欺取財罪嫌云云，惟按犯罪事實應依證據認定之，無證據不得推定其犯罪事實
    ，刑事訴訟法第一百五十四條定有明文。又按刑法第三百三十九條第一項之詐欺
    罪，須行為人主觀上有不法所有之意圖，客觀上有詐術行為之實施，始能成立，
    申言之，要以一方有不法取得財物之意思，進而實施欺罔之行為，致使他方因該
    欺罔行為，至表意有所錯誤，結果而為財產上之處分行為，致受損害，始足當之
    訊據被告堅詞否認有何詐欺取財犯意，辯稱：伊並無行使詐術取得前開自小客車
    犯意等語。經查，被告於前開自小客車租期屆至前，確曾以電話要求該自小客車
    出租人丁○○續租一天等情，業據證人丁○○證述：「八十九年十二月四日丙○○確有打電話至車行給我並表示要再續租一天，結果當天晚上公路警察局刑事單
    位就來電表示丙○○因案逮捕偵查中。」等語（見卷附本院九十年四月二十七日
    訊問筆錄）明確，且被告係於前開自小客車續租期間之八十九年十二月四日，在
    國道高速公路南向之員林收費站處為警查獲，互核與被告所辯當天南下欲還車等
    語相符，再查，被告在前開中盟小客車租車行租車契據上所留之市內電話，確為
    被告現住處所之電話號碼，有繳費收據一紙存卷可考，是被告前揭所辯應非子虛
    ，公訴人所舉證據不足為不利於被告之認定，本院復查無積極證據足認被告確有
    公訴人所指詐欺取財犯行，惟公訴意旨認此部分與前揭論罪科刑之罪間有方法結
    果之牽連犯關係，屬裁判上一罪，爰不另為無罪之諭知。
據上論斷，應依刑事訴訟法第二百九十九條第一項前段、第三百條，刑法第二十八條
、第五十六條、第二百十六條、第二百十條、第二百十二條、第五十五條、第四十一
條第一項前段、第四十七條、第二百十九條，罰金罰鍰提高標準條例第一條前段、第
二條，判決如主文。
本案經檢察官劉仲慧到庭執行職務
中      華      民      國    九十      年      七      月      九      日
                            臺灣嘉義地方法院刑事第一庭
                                  審判長法  官  陳  珍  如
                                        法  官  劉  瓊  雯
                                        法  官  鄧  晴  馨
右正本證明與原本無異。
如不服本判決，應於判決送達後十日內向本院提出上訴狀( 應附繕本 )。
中      華      民      國    九十      年      七      月     十二     日
                                        書記官  李  彩  娥
附錄本案論罪科刑法條全文：
中華民國刑法第二百一十六條
行使第二百十條至第二百十五條之文書者，依偽造、變造文書或登載不實
事項或使登載不實事項之規定處斷。


司法院資訊處製作；財團法人民間司法改革基金會備份。
